【裁判字號】    98,訴,1245
【裁判日期】    981230
【裁判案由】    確認委任關係不存在
【裁判全文】
臺灣臺南地方法院民事判決              98年度訴字第1245號
原      告  甲○○
原      告  乙○○
以上  二人
訴訟代理人  王炯棻律師
訴訟代理人  黃永隆律師
被      告  信南建設股份有限公司
法定代理人  丙○○
訴訟代理人  洪仁杰律師
上列當事人間請求確認委任關係不存在事件，經本院於民國98年
12月22日言詞辯論終結，判決如下：
    主      文
確認原告甲○○與被告間之監察人委任關係自民國98年9月10日
起不存在。
確認原告乙○○與被告間之監察人委任關係自民國94年10月15日
起不存在。
訴訟費用新台幣仟元由被告負擔。
    事實及理由
甲、程序方面
    按確認法律關係之訴，非原告有即受確認判決之法律上利益
    者，不得提起之，民事訴訟法第247條第1項前段定有明文。
    所謂即受確認判決之法律上利益，即原告因法律關係之存在
    與否不明確，致其在私法上之地位有受侵害之危險，而此危
    險得以對於被告之確認判決除去者者即屬之。查本件原告二
    人與被告公司間之監察人委任關係是否存在，原告既有爭執
    ，惟被告公司之變更登記事項卡卻仍列原告為監察人，客觀
    上確有使人認為原告係被告公司之監察人及兩造間有委任關
    係存在之虞，則其法律關係之存否即屬不明確，而此種不安
    之狀態，得以確認判決加以除去，是原告提起本件確認之訴
    具有確認利益，其提起本件確認之訴，於法即無不合。
乙、實體方面
一、原告起訴主張:
（一）按公司與監察人間之關係，依公司法第216條第3項之規定
      ，依民法關於委任之規定，而民法第549條規定，當事人
      之一方得隨時終止委任。故公司監察人不論是否有任期，
      或其事由為何，得為一方之辭任，自無需經公司之同意或
      承諾。
（二）本件原告原為被告公司監察人，但分別在下列時間通知被
      告終止委任關係：
    1.原告甲○○於民國98年9月9日以台南東寧路郵局194號存
      證信函通知被告辭任監察人，被告公司在98年9月10日收
      到。
    2.原告乙○○於94年10月13日以善化中山路郵局（新營
      51支）存證信函通知被告辭任監察人，被告公司在94年10
      月15日收到。
（三）綜上所陳，原告二人在以存證信函送達被告公司起即發生
      終止委任關係之法律效果。惟被告公司仍未辦理公司變更
      登記，客觀上將使第三人誤認伊與被告公司間仍有監察人
      之委任關係存在，因公司法第12條係採登記對抗，伊將無
      法對抗善意第三人，致伊私法上之權利義務有受侵害之危
      險。為此，爰訴請求為確認兩造委任關係不存在，並聲明
      求為判決如主文所示。
二、被告方面：
    本件原告等所發之存證信函，被告確有收到，然因原告等受
    股東委任擔任監察人，若輕率辭職，被告公司日後財報將無
    人審認，對被告公司將產生困擾，況被告公司並未同意原告
    等之辭職。爰聲明請求判決駁回原告之訴，訴訟費用由原告
    負擔。
三、本件原告主張之事實，已據其提出存證信函影本二份、公司
    登記資料查詢乙份、股份有限公司變更登記表乙份為證，被
    告對此亦不爭執，並核與本院依職權向經濟部調閱被告公司
    登記案卷相符，堪信原告之主張為真實。
四、按「公司與監察人間之關係，從民法關於委任之規定」、「
    當事人之任何一方，得隨時終止委任關係」，公司法第216
    條第3項、民法第549條第1項分別定有明文。原告二人原任
    被告之監察人，與被告成立委任契約，惟原告二人分別發給
    存證信函予被告，為終止委任關係之意思表示，被告於98年
    9月10日收受原告甲○○之存證信函、94年10月15日收受原
    告乙○○之存證信函，此有存證信函影本及被告公司收文簿
    影本各兩紙在卷足憑，故兩造間之監察人委任關係已終止應
    可認定。從而，原告甲○○請求確認兩造間監察人之委任關
    98 年9月10日起、原告乙○○請求確認兩造間監察人之委任
    關94年10月15日起不存在為有理由，應予准許。
五、訴訟費用由敗訴之當事人負擔，又法院為終局判決時，應依
    職權為訴訟費用之裁判，民事訴訟法第78條、第87條第1項
    定有明文。查本件為非因財產權而起訴，依民事訴訟法第77
    條之14規定，應徵第一審裁判費為3,000元，此外，本件並
    無其他訴訟費用之支出，故本件之訴訟費用額確定為3,000
    元，應由敗訴之被告負擔。
六、據上論結：本件原告之訴為有理由，依民事訴訟法第78條、
    第87條第1項，判決如主文。
中    華    民    國    98    年    12    月    30    日
                  民事第二庭    法  官  張麗娟
以上正本係照原本作成。
如不服本判決，應於送達後廿日內，向本院提出上訴狀並表明上
訴理由，如於本判決宣示後送達前提起上訴者，應於判決送達後
廿日內補提上訴理由書（須附繕本）。
中    華    民    國    98    年    12    月    30    日
                                書記官  楊宗倫


司法院資訊處製作；財團法人民間司法改革基金會備份。
